臺灣臺北地方法院民事判決　　　　　　　96年度訴字第1649號
原　　　告　乙○○原名蔡甡明.
被　　　告　甲○○
當事人間請求侵權行為損害賠償事件，提起刑事附帶民事訴訟，
經本院刑事庭移送民事庭，本院於中華民國96年7月12日言詞辯
論終結，判決如下：
    主      文
被告應給付原告新臺幣壹拾捌萬壹仟陸佰柒拾伍元。
原告其餘之訴駁回。
訴訟費用由被告負擔五分之一，餘由原告負擔。
本判決得假執行。
    事實及理由
一、程序方面：
    (一)訴狀送達後，原告不得將原訴變更或追加他訴，但請求之
      基礎事實同一者、擴張或減縮應受判決事項之聲明者，不
      在此限，民事訴訟法第255條第1項第2款、第3款定有明文
      。本件原告提起附帶民事訴訟時，未於狀內載明請求金額
      ，僅於起訴狀之訴訟標的金額或價額欄載為新臺幣（下同
      ）100萬元，可知其請求金額為100萬元，但其請求項目為
      何，則不得而知，嗣於本院審理中，向本院表明請求機車
      修理費19,050元、手錶修理費1,600元、醫藥費14,045元
      、工作損失36萬元及精神上損害賠償605,305元。惟其中
      機車修理費及手錶修理費屬物之損害，並非被告甲○○所
      犯傷害罪所致之損害，非得提起刑事附帶民事訴訟，然原
      告向本院表明其願繳納訴訟費用於本院為訴之追加，本院
      審酌該部分之損害與其他請求部分，均係因遭被告駕車撞
      及所致，其請求之基礎事實同一，原告追加該部分之請求
      ，應予准許。又原告請求94年至96年3月份之工作損失中
      ，95年11月至96年3月部分，係在本院刑事庭裁定移送民
      事庭審理後所發生，應適用民事訴訟法之規定，係屬擴張
      應受判決事項之聲明，其為此部分訴之追加，按諸上揭規
      定，並無不符，亦應予准許。
    (二)被告未於最後言詞辯論期日到場，核無民事訴訟法第386
      條所列各款情形，爰依原告之聲請，由其一造辯論而為判
      決。
二、實體方面：
 　 (一)原告起訴主張：其於94年10月24日17時10分許，騎乘其
      所有RA6-176號輕型機車下班回家途中，行經臺北市○
      ○路○段389巷往寶清街左轉時，遭被告駕駛5B-140號營
      業用小客車沿臺北市○○街由北往南直行，行駛入其車道
      所撞擊，致其受有第4、5腰椎椎間盤突出症併雙側坐骨神
      經痛、胸部鈍挫傷、左腕及左足鈍挫傷等傷害，所騎乘之
      機車及所戴之手錶，亦遭毀損。為此請求被告應賠償機車
      修理費19,050元、手錶修理費1,600元、醫藥費14,045元
      、94年10月至96年3月因傷未能工作之損害36萬元及精神
      上損害賠償605,305元等語。並聲明：被告應給付原告100
      萬元。
    (二)被告未於最後言詞辯論期日到場，惟其前曾到場及所提之
      書狀陳述略以：
      1.本件車禍之發生，被告雖有過失，然原告從巷道衝出，
        未注意車前狀況，致撞上被告所駕駛小客車之右前角，
        原告與有過失。
      2.椎間盤突出，係因內分泌造骨激素不足及長期生活習慣
        姿勢不良所造成，與車禍無關，且94年10月24日車禍當
        日，由被告將原告載往空軍醫院就診，看完診後，原告
        自行走路出院，可見原告所受傷害不需要住院治療，其
        於事隔二天後住院，足證其腰椎椎間盤突出並非本件車
        禍致，而係舊疾，與本件車禍無因果關係。
      3.本件曾委託他人與原告協商和解，被告願賠償原告所支
        出之醫藥費、機車修理費、減少工作所造成的損失，並
        按原告薪資給付，但原告竟要求被告賠償其結婚戒指，
        導致協商破局；嗣於臺北市松山區調解委員會，又要求
        賠償工作損失48萬元，礙於經濟能力，被告無法同意。
        被告迄未提出醫療收據，致被告無法向保險公司請領汽
        車強制責任險之保險給付，若原告已領保險給付，被告
        則主張應扣除此部分之給付。
  　(三)經查，原告主張於前開時、地遭被告駕車撞擊致受有傷害
　    及物品毀損之事實，除原告所受之第4、5腰椎椎間盤突出
      症外，並為被告所不爭執，並有臺北市政府警察局交通警
      察大隊95年12月22日北市警交大事字第09536130500號函
      附之道路交通事故調查報告表等資料影本8張、數位照片6
      張在卷可稽（調解卷第15至29頁)，且被告應上開事實犯
      有傷害罪行，經判處有期徒刑二月確定，有本院95年度交
      易字第422號刑事簡易判決書 (附民卷第9至11頁)、臺灣
      高等法院95交上易字第359號刑事判決書 (本院卷第27頁)
      在卷可查，並經本院依職權調閱上開刑事案卷 (含檢察官
      偵查卷)核對無訛，應堪信為真實。次查，被告辯稱原告
      從巷道衝出，未注意車前狀況，致撞上被告所駕駛小客車
      之右前角，其就本件傷害之發生與有過失云云。惟查，本
      件車禍發生係因被告當時為超車之故駛入來車車道，此觀
      臺北市政府警察局交通警察大隊道路交通故初步分析研判
      表及道路交通事故現場圖甚明，按汽車或機車於道路上行
      駛，本有對向車輛於其車道行駛之信賴，且依原告於事發
      當時陳述其車速約5至10公里，有交通事故談話紀錄表在
      卷可憑，此外，被告亦未能舉證證明就本件車禍之發生有
      何過失之情事，被告辯稱原告與有過失云云，並不可採。
      再查，被告辯稱原告之第4、5椎間盤突出係舊疾，非本件
      車禍所致云云。然查，觀諸本院刑事卷卷付之博仁綜合醫
      院95年9月7日博總字第95090701號函附之原告病歷資料所
      示（本院刑事卷第20至24頁)，原告雖曾於93年11月20日
      、93年11月23日及93年12月4日因腰椎椎間盤移位至該醫
      院就診，但其後並無原告之就診紀錄，顯見其疾病已好轉
      ，嗣於94年10月24日經被告撞擊後而再度復發，此觀國軍
      松山總醫院函復本院刑事庭有關原告之病歷摘要記錄：「
      病患蔡甡明（病歷號0000000000)，94.10.25(係誤載)17
      時40分因車禍至本院急診室治療，診斷為左踝及左腕鈍挫
      傷、左大腿、左膝、右踝及右手擦傷，病患於當日18時5
      分離院。病患隔天 (94.10.26日，誤載）因胸痛、下背痛
      、左足、左腕、左踝疼痛至骨科門診治療，經檢查有坐骨
      神經痛現象，建議住院行腰椎磁振造影檢查，檢查結果發
      現有第四、五腰椎椎間盤突出症，隨即會診復健科行復健
      治療，蔡員病患於94.10.31日出院。蔡員因第四、五腰椎
      椎間盤突出症，出院後至95.3.23日止骨科門診複診五次
      ，至95.5.9止復健科門診複診十一次。」（本院刑事卷第
      26頁)及卷附該醫院診斷證明所載 (本院卷第114頁)亦明
      ，足見原告之腰椎椎間盤突出症，係被告撞擊所致，其間
      復有相當因果關係存在，灼然甚明；至於被告陳稱椎間盤
      突出係因內分泌造骨激素不足所造成云云，尚乏所據，不
      足可採。
　　(四)按因故意或過失，不法侵害他人之權利者，負損害賠償責
　　　任。不法侵害他人之身體或健康者，對於被害人因此喪失
　　　或減少勞動能力或增加生活上之需要時，應負損害賠償責
  　　任。不法侵害他人之身體、健康、名譽、自由、信用、隱
    　私、貞操，或不法侵害其他人格法益而情節重大者，被害
      人雖非財產上之損害，亦得請求賠償相當之金額。負損害
      賠償責任者，除法律另有規定或契約另有訂定外，應回復
      他方損害發生前之原狀；因回復原狀而應給付金錢者，自
      損害發生時起，加給利息；第1項情形，債權人得請求支
　　　付回復原狀所必要之費用，以代回復原狀。民法第184條
      第1項前段、第193條第1項、第195條第1項前段、第213條
      分別定有明文。茲就原告之各項請求判斷如下：
      1.機車及手錶修理費部分：原告主張其機車之修理費為19
        ,050 元、手錶修理費為1,600元，業據其提出估價單二
        紙為證（本院卷第36、37頁)，被告於刑事案件中以言
        詞及本院審理中亦出具書狀表示願意負擔該部分之費用
        ，原告上開部分之請求，自屬有據。
　　　2.醫藥費部分：原告主張被告應賠償其支出醫藥費14,045
  　　　元，並提出醫療收據為證 (本院卷第38至98頁、116至
    　　130頁)。經核其所提出之醫療收據，扣除與本件無關之
　      神經內科、精神科、腸胃內科、內科急診、洗腎科（本
        院卷第38至45、70、83頁)，與本件車禍無相當之因果
        關係外，所餘之骨科及復健科之醫療收據，固與本件車
        禍之發生有相當因果關係，為原告因本件車禍傷害所為
        之支出，但其中已為健保支出部分，依全民健康保險法
　　　　第82條規定保險對象因汽車交通事故，經本保險提供醫
  　　　療給付者，本保險之保險人，得向強制汽車責任保險之
    　　保險人代位請求該項給付。是依全民健康保險提供醫療
      　給付者，該項醫療費用請求權，已法定移轉予中央健康
        保險局，原告係依全民健保身分就醫，依前開說明，由
        全民健康保險局所提供之醫療給付部分，自不得再向對
        造請求；因此，扣除已由健保負擔部分，原告得請求之
        金額為13,025元。
　　　3.工作損失部分：原告請求被告應賠償因傷無法工作，其
  　　　每月薪資24,000元，94年10月至96年3月間無法工作之
    　　損失，共計36萬元等語。被告則抗辯被告應提出扣繳憑
      　單以資證明云云。經查，原告因本件車禍無法工作之期
        間，除國軍松山醫院診斷證明書所載其需繼續復健二月
        外 ( 本院卷第114頁)，並未提出其他證據以資證明，
        且以本院歷次言詞辯論期日所見，其行走活動並無困難
        ，仍有勞動能力，故其請求超過二個月部分，並無理由
        ，至於原告所提其他證診斷證明書上雖載宜持續復健、
        門診追蹤複查、不宜搬重物等粗重工作、不宜久站等 (
        本院卷第102、103、115頁)，均為醫囑建議事項，非謂
        原告不得從事任何工作，並不得為其喪失工作能力之證
        明。次查，原告固未提出扣繳憑單證明其每月薪資，但
        其已提出94及95年度綜合所得稅各類所得資料清單在卷
        可參 (本院卷第104、405頁)，其陳稱任職藝皇實業有
        限公司，擔任外務工作，底薪24,000元，應屬可採。從
        而，依此計算原告因本件車禍未能工作之損失，即為48
        ,000元。
　　　4.精神上損害賠償部分：原告主張其因本件車禍，精神上
  　　　受有極大痛苦，請求被告應賠償其精神上損害605,305
    　　元等語。本院綜合本件車禍發生之原因為被告超車不當
      　，闖入對向車道，致原告受有腰椎椎間盤突出之傷害，
        因該傷害原告持續復健至今，影響原告之正常生活，其
        身體上及精神上必造成莫大痛苦，並慮及被告為計程車
        駕駛，資力不豐等一切情形，認原告關於精神慰撫金之
        請求，以10萬元為適當，超過部分之請求，為無理由。
　　　5.綜上所述，本件原告各項之請求合計於181,675元之範
　　　　圍內，為有理由，爰判決如主文第1項所，超過上開部
  　　　分之請求，為無理由，應予駁回。
  　(五)本件所命被告給付之金額，未逾新臺幣50萬元，爰依民事
　    訴訟法第389條第1項第5款規定，就原告勝訴部分，依職
      權宣告假執行。
據上論結，原告之訴為一部有理由，一部無理由，依民事訴訟法
第385條第1項前段、第79條、第389條第1項第5款，判決如主文
。
中　　華　　民　　國　　96　　年　　7　　月　　26　　日
                  民事第四庭法  官  劉坤典
以上為正本係照原本作成
如對本判決上訴，須於判決送達後20日內向本院提出上訴狀
中　　華　　民　　國　　96　　年　　7　　月　　26　日
                            書記官  楊勝欽
